【裁判字號】    95,訴,1840
【裁判日期】    951229
【裁判案由】    毒品危害防制條例
【裁判全文】
臺灣臺北地方法院刑事判決              95年度訴字第1840號
公  訴  人  臺灣臺北地方法院檢察署檢察官
被      告  甲○○
                    現因另案於臺灣臺北監獄執行中
上列被告因毒品危害防制條例案件，經檢察官提起公訴（95年度
毒偵字第1841號）後，被告就被訴事實為有罪之陳述，本院合議
庭裁定以簡式審判程序審理，茲判決如下：
    主  文
甲○○連續施用第一級毒品，累犯，處有期徒刑壹年；又連續施
用第二級毒品，累犯，處有期徒刑柒月。應執行有期徒刑壹年伍
月。
    事  實
一、甲○○曾有違反麻醉藥品管理條例、妨害自由、恐嚇、違反
    槍砲彈藥刀械管制條例、搶奪等前科，並於民國九十年及九
    十一年間因偽造文書、搶奪案件，分別經本院及臺灣板橋地
    方法院以九十年度簡字第四三○二號、九十一年度訴緝字第
    一六五號判決處有期徒刑三月、九月確定，並由臺灣板橋地
    方法院以九十一年度聲字第一八五九號裁定應執行有期徒刑
    十月，經入監執行後，於九十三年一月二十六日因縮短刑期
    而刑期屆滿執行完畢。又曾於九十年間因施用毒品案件，經
    本院以九十年度毒聲字第一二六三號裁定令入勒戒處所觀察
    、勒戒，嗣經判定有繼續施用毒品傾向，又由本院以九十年
    度毒聲字第二四八五號裁定令入戒治處所施以強制戒治，及
    九十一年度毒聲字第八○二號裁定停止強制戒治，其指揮書
    執行完畢日期為九十一年十一月十日，並由臺灣臺北地方法
    院檢察署檢察官以九十一年度戒毒偵字第一九二號為不起訴
    處分。惟甲○○猶不思戒除惡習，復於前開強制戒治處分執
    行完畢五年內之九十四年十一月四日後之該年十一月份某日
    起至九十五年三月十日十一時許止，基於施用第一級毒品海
    洛因之概括犯意，在其臺北縣新店市○○路七十七巷二十二
    號住處、臺北縣新店市○○路上之加油站廁所內等處，以將
    海洛因加水溶解成液體後利用針筒注射入體內，及將海洛因
    摻入香煙中點燃吸食之方式，多次施用第一級毒品海洛因；
    另自九十四年十一月四日後之該年十一月份某日起至九十五
    年三月十一日十一時十五分許為警採尿前回溯九十六小時內
    之某時止（扣除為公權力拘束之期間），基於施用第二級毒
    品甲基安非他命之概括犯意，在上開地址之住所，利用將安
    非他命置入玻璃球內燒烤產生煙霧之方式，多次施用第二級
    毒品甲基安非他命。嗣於九十五年三月十日十八時四十分許
    ，因另案經臺灣臺北地方法院檢察署通緝，而遭臺北市政府
    警察局文山第一分局警員在臺北市○○區○○街一段九巷二
    十二弄口逮捕之，並於徵得甲○○同意後採其尿液送驗，鑑
    定人判定其尿液呈嗎啡（海洛因水解後反應）、甲基安非他
    命陽性反應，因而查獲。
二、案經臺北市政府警察局文山第一分局報請臺灣臺北地方法院
    檢察署檢察官偵查起訴。
    理  由
一、本案被告甲○○所犯係死刑、無期徒刑、最輕本刑為三年以
    上有期徒刑以外之罪，被告於行準備程序中就被訴事實為有
    罪之陳述，經法官告知簡式審判程序之旨，並聽取公訴人、
    被告之意見後，本院認為適宜由受命法官獨任進行簡式審判
    程序，而依刑事訴訟法第二百七十三條之一第一項規定，裁
    定改用簡式審判程序。
二、上述施用第一級毒品及第二級毒品之事實，已據被告甲○○
    坦白承認，又其於九十五年三月十日經查獲後，於警察局所
    採集之尿液經送檢驗結果，分別呈現嗎啡、甲基安非他命陽
    性反應之事實，有臺灣檢驗科技股份有限公司九十五年三月
    二十八日濫用藥物尿液檢驗報告一紙可稽，此為鑑定機關本
    於專業知識及以精密儀器測試後所得之結論，自可憑信，故
    被告自白施用海洛因及甲基安非他命，應與事實相符，而堪
    採信。另被告雖辯稱伊施用之方式係將海洛因及甲基安非他
    命混合後，加入玻璃球燒烤產生煙霧以吸食之云云，然被告
    於警方及本院詢問時陳稱伊係以針筒注射及藉摻入香菸內點
    燃之方式施用海洛因，復於本院供稱係以玻璃球燒烤之方式
    施用甲基安非他命，故被告施用上開二毒品之方式相異，況
    海洛因及甲基安非他命分屬中樞神經之抑制劑及興奮劑，其
    施用後所產生之效果大異其趣，且互為排斥作用，施用者若
    一併吸入體內，即難產生其原預期之功效，故一般毒癮者多
    係分別施用，因此被告顯係於不同時間，以上述之不同方式
    分別施用海洛因及甲基安非他命，被告對此部分之辯解，尚
    非可採。又被告曾於九十年間因施用毒品案件，經本院以九
    十年度毒聲字第一二六三號裁定令入勒戒處所觀察、勒戒，
    嗣經判定有繼續施用毒品傾向，又由本院以九十年度毒聲字
    第二四八五號裁定令入戒治處所施以強制戒治，及九十一年
    度毒聲字第八○二號裁定停止強制戒治，其指揮書執行完畢
    日期為九十一年十一月十日，並由臺灣臺北地方法院檢察署
    檢察官以九十一年度戒毒偵字第一九二號為不起訴處分等情
    ，有臺灣高等法院被告全國前案紀錄表一份附卷足憑，故本
    案事證明確，被告於前開強制戒治完畢後五年內，再次施用
    海洛因、甲基安非他命之犯行，堪以認定。
三、被告行為後，前於民國九十四年二月二日修正公布之刑法，
    已自九十五年七月一日起施行。其中修正後刑法第二條之規
    定，乃係關於新舊法比較適用之準據法，其本身無關行為可
    罰性要件之變更，故於九十五年七月一日刑法修正施行後，
    如有涉及比較新舊法之問題，即應逕依修正後刑法第二條第
    一項規定，為「從舊從輕」之比較（最高法院九十五年度第
    八次刑事庭會議決議意旨參照）。經查：
  (一)修正後刑法第五十六條規定，業已刪除連續犯之規定。故連
    續數行為而犯同一罪名，依修正前刑法第五十六條規定，應
    以一罪論，但得加重其刑；而依修正後規定，則已無連續犯
    可資適用，即應將各次犯行以數罪併合處罰，是以適用修正
    前關於連續犯之規定，對被告自係較為有利。
  (二)刑法第四十七條原規定：「受有期徒刑之執完畢或受無期徒
    刑或有期徒刑一部之執行而赦免後，五年以內再犯有期徒刑
    以上之罪者，為累犯，加重本刑至二分之一。」，被告行為
    後修正施行之刑法第四十七條規定為：「受徒刑之執行完畢
    ，或一部之執行而赦免後，五年以內故意再犯有期徒刑以上
    之罪者，為累犯，加重本刑至二分之一。第九十八條第二項
    關於因強制工作而免其刑之執行者，於受強制工作處分之執
    行完畢或一部之執行而免除後，五年以內故意再犯有期徒刑
    以上之罪者，以累犯論。」。本案被告所犯係屬故意犯罪，
    是不論依修正前後之刑法規定均構成累犯，故修正前刑法第
    四十七條之規定，對被告並無不利。
  (三)修正前刑法第五十一條第五款規定：「數罪併罰，分別宣告
    其罪之刑，依左列各款定其應執行者：五宣告多數有期徒刑
    者，於各刑中之最長期以上，各刑合併之刑期以下，定其刑
    期。但不得逾二十年」，修正後刑法第五十一條第五款規定
    ：「宣告多數有期徒刑者，於各刑中之最長期以上，各刑合
    併之刑期以下，定其刑期。但不得逾三十年」，經比較新舊
    法之結果，修正前刑法較有利於行為人。
  (四)綜合上述各條文修正前後之比較後，適用修正後之刑法及刑
    法施行法等相關法律規定並未對被告更為有利，揆諸前揭刑
    法第二條第一項前段規定，即應適用修正前之刑法第五十六
    條、第四十七條、第五十一條第五款規定，核先敘明。
四、查海洛因、甲基安非他命分別係毒品危害防制條例第二條第
    二項第一款、第二款所定之第一級毒品及第二級毒品，不得
    非法持有、施用。故核被告施用海洛因之行為，係犯毒品危
    害防制條例第十條第一項施用第一級毒品罪；其施用甲基安
    非他命之行為，則係犯同條例第十條第二項施用第二級毒品
    罪。而其於施用海洛因與甲基安非他命前或後之持有海洛因
    與甲基安非他命犯行，各為其施用之高度行為所吸收，均不
    另論罪。又被告先後多次施用海洛因、甲基安非他命之行為
    ，分別屬時間緊密，犯意概括，所犯構成要件相同，均為連
    續犯，依刑法第五十六條規定，各以一罪論，並分別加重其
    刑。另被告前於九十年及九十一年間因偽造文書、搶奪案件
    ，分別經本院及臺灣板橋地方法院以九十年度簡字第四三○
    二號、九十一年度訴緝字第一六五號判決處有期徒刑三月、
    九月確定，並由臺灣板橋地方法院以九十一年度聲字第一八
    五九號裁定應執行有期徒刑十月，經入監執行後，於九十三
    年一月二十六日因縮短刑期而刑期屆滿執行完畢，此有臺灣
    高等法院前案紀錄表一份在卷可稽，是被告於其前開所犯案
    件執行完畢五年以內再犯本案有期徒刑以上之罪，均為累犯
    ，應依刑法第四十七條規定加重其刑。被告所犯之上述二罪
    ，犯意各別，行為互異，應分別論罪，合併處罰。爰審酌被
    告甫因施用海洛因及安非他命犯行，經本院於九十四年十一
    月四日以九十四年度訴字第一○一五號判決處有期徒刑九月
    、四月，應執行有期徒刑一年確定，猶不知有所警惕而稍斂
    其行，足見其陷溺已深，惟因施用毒品均僅係戕害其自己身
    心並無加害他人，犯罪後坦承犯行、態度尚稱良好等一切情
    狀，分別量處如主文所示之刑，並定其應執行刑。
五、公訴意旨另以：被告甲○○於上揭強制戒治執行完畢釋放後
    五年內，復基於施用第二級毒品安非他命之概括犯意，自九
    十四年二月間某日起至九十四年十一月四日之前某日止多次
    施用第二級毒品安非他命，因認被告此部分亦涉有毒品危害
    防制條例第十條第二項之施用第二級毒品罪嫌云云。惟按案
    件曾經判決確定者，應諭知免訴之判決，刑事訴訟法第三百
    零一第一款定有明文，又修正前刑法所定之連續犯係裁判上
    一罪，其一部分犯罪事實曾經判決確定者，其效力當然及於
    全部，故檢察官復將其他部分重行起訴者，亦應諭知免訴之
    判決，最高法院著有四十九年臺非字第二○號判例可資參照
    ，再犯罪事實具有連續性或繼續性者，在實體上為一罪者，
    在訴訟法上即為同一客體，具有不可分割性，故檢察官雖就
    其犯罪事實之一部起訴，依刑事訴訟法第二百六十七條之規
    定，其效力及於全部，且應以最後事實審法院宣示判決時為
    基準時點，倘最後事實審法院宣示判決後始行發生之事實，
    即非該法院所得審判，而為該案判決之既判力所不及，亦有
    最高法院三十二年上字第二五七八號判例意旨及同院八十二
    年度第四次刑事庭會議決議可資參照。查被告前曾被訴於九
    十四年六月二十三日採尿往前回溯九十六小時內之某日、時
    ，在不詳處所施用安非他命一次，該案由臺灣臺北地方法院
    檢察署檢察官以九十四年度毒偵字第一七八一號提起公訴後
    ，業經本院於九十四年十一月四日以九十四年度訴字第一○
    一五號刑事判決宣示判處有期徒刑四月，嗣該判決並確定在
    案等節，有臺灣高等法院被告全國前案紀錄表附卷可稽，本
    件公訴意旨所起訴之被告施用第二級毒品安非他命犯嫌，就
    上述論及之時段，係在上揭實體確定判決之基準時點（事實
    審宣判日）前所為，且與該實體確定判決所認定之被告施用
    第二級毒品安非他命犯行，時間緊接，犯罪構成要件相同，
    所犯罪名又屬同一，兩者間顯具有修正前刑法之連續犯裁判
    上一罪關係，而屬同一案件，是本案被告被訴之此部分施用
    第二級毒品安非他命犯嫌，自為上開前案之實體確定判決既
    判力效力所及，依照上揭說明，本院原應就此部分依法諭知
    免訴，惟公訴意旨既認此部分與本院已認定之上揭被告施用
    第二級毒品犯行部分，具有連續犯之裁判上一罪關係，本院
    爰不另為免訴之諭知。
據上論斷，應依刑事訴訟法第二百七十三條之一第一項、第二百
九十九條第一項前段，毒品危害防制條例第十條第一項、第二項
，刑法第十一條前段、第二條第一項前段、修正前刑法第五十六
條、第四十七條、第五十一條第五款，判決如主文。
本案經檢察官蕭方舟到庭執行職務。
中    華    民    國    95    年    12    月    29    日
                  刑事第十庭    法  官  林柏泓
如不服本判決，應於判決送達後十日內，向本院提出上訴狀。
以上正本證明與原本無異。
                                書記官  柯貞如
中    華    民    國    95    年    12    月    29    日
附錄法條：
毒品危害防制條例第十條
施用第一級毒品者，處六月以上五年以下有期徒刑。
施用第二級毒品者，處三年以下有期徒刑。


司法院資訊處製作；財團法人民間司法改革基金會備份。
